【裁判字號】    89,上更(一),158
【裁判日期】    890517
【裁判案由】    懲治盜匪條例
【裁判全文】
臺灣高等法院刑事判決                        八十九年度上更(一)字第一五八號
    上 訴人 即
    被      告  乙○○
    指定辯護人  本院甲○辯護人
右上訴人因懲治盜匪條例案件，不服臺灣士林地方法院八十八年度訴字第一二九號，
中華民國八十八年四月二十三日第一審判決（起訴案號：臺灣士林地方法院檢察署八
十七年度偵字第一一七八五號）提起上訴，經最高法院發回更審，本院判決如左：
    主   文
原判決關於強盜部分及所定執行刑均撤銷。
乙○○意圖為自己不法所有，以強暴致使不能抗拒而取他人之物，累犯，處有期徒刑
伍年陸月。
    事   實
一、乙○○有多次竊盜罪前科，民國八十五年間因竊盜案件，經臺灣台北地方法院判
    處有期徒刑九月確定，甫於八十六年十月十一日縮短刑期執行完畢。竟仍不知悔
    改，又於八十七年十二月十九日十七時四十五分許，在台北市○○○路○段九十
    一號前，見林吳素華手握皮包獨行可欺，竟意圖為自己不法所有，由後方將林吳
    素華推倒，並趁勢坐壓於林吳素華左肩上，動手奪取林吳素華手握之皮包，因林
    吳素華緊握不放，又強將林吳素華手指強力扳開（致林吳素華手指一支支為其扳
    開），以此強暴方式使林吳素華不能抗拒，而取其皮包，內有新台幣（下同）二
    萬元、國民身分證一張、健保卡三張、鑰匙一串、佛像相片一張、母親遺照一張
    、小刀片一副、小萬金油一瓶，得手後再騎乘預先置放於巷口之機車揚長而去。
    旋將皮包內之現金取出花用已盡，其餘物品則隨手丟棄。
二、案經台北市政府警察局大同分局報請臺灣士林地方法院檢察署檢察官偵查起訴。
    理   由
一、被告乙○○於本院前審固不否認於八十七年十二月十七日十七時四十五分許，在
    台北市○○○路○段九十一號前，竟意圖為自己不法所有，由後方將被害人林吳
    素華推倒，動手拿取林吳素華手握之皮包，因被害人林吳素華緊握不放，又將被
    害人林吳素華手指強力扳開，而取被害人所有皮包，內有二萬元、國民身分證一
    張、健保卡三張、鑰匙一串、佛像相片一張、母親遺照一張、小刀片一副、小萬
    金油一瓶，得手後再騎乘預先置放於巷口之機車揚長而去。旋將皮包內之現金取
    出花用已盡，其餘物品則隨手丟棄等情，然矢口否認有騎坐於被害人林吳素華身
    上，施以強暴之手段云云。惟查前開被告強盜之事實業據被害人林吳素華於本院
    前審調查時供陳綦詳，渠稱：被告全身都騎在我肩膀上，他是先拍我左肩，後將
    我推倒，待我跌倒後，他騎在我肩上、屁股坐一邊，坐在我左肩上，讓我無法看
    到他的臉，（我）不能（反抗），他還將我手指一支一支扳開，他是壓在我身上
    ，在警局我說得很清楚，但警察記的不清楚等語（見本院前審八十八年九月八日
    調查筆錄），是本件被告犯罪後態度雖佳，但本件犯行係觸犯懲治盜匪條例盜匪
    罪之重罪，被告之供陳避重就輕，應可理解，從而所辯尚非可採信。
二、綜上所述，本件事證明確，被告犯行洵堪認定。
三、核被告所為，係犯懲治盜匪條例第五條第一項第一款之強盜罪。。又被告有多次
    竊盜罪前科，曾於八十五年間因竊盜罪，經臺灣台北地方法院判處有期徒刑九月
    確定，甫於八十六年十月十一日縮短刑期執行完畢，有臺灣高等法院檢察署刑案
    紀錄簡覆表乙件在卷可稽，其於五年內再犯有期徒刑以上之本件強盜罪，為累犯
    ，應依法加重其刑，公訴人於起訴書已記載被告之犯罪手法係將被害人推倒再動
    手拿取被害人林吳素華皮包之施用強暴行為，經訊問被害人林吳素華，被告除將
    之推倒外，並騎坐其左肩膀上，將其手指一支支扳開而施以強暴，二者之基本社
    會事實相同，本院認被告既係施以強暴致使被害人林吳素華不能抗拒而取其財物
    ，應係犯懲治盜匪條例第五條第一項第一款之強盜罪，公訴人認被告該部分行為
    係犯刑法第三百二十五條第一項搶奪罪，容有未洽，起訴法條應予變更；又被告
    於被害人指認前已自首犯罪，有警訊筆錄可查，自係自首。
四、原審予以論罪科刑雖非無見，惟未依自首之規定減輕其刑，尚有未合，是被告上
    訴雖無理由，惟原判決既有可議，自應撤銷改判，爰審酌被告於光天化日之下，
    當街以暴行強盜被害人財物，影響社會治安重大，惟其犯罪後坦承部分犯行，態
    度尚稱良好等及其他一切情狀，並依自首之規定減輕其刑，判處如主文所示之徒
    刑，且就盜匪所得財物，現金部分已花盡，其餘物品則已丟棄而滅失，業據被告
    供述在卷，爰不另諭知發還被害人，附此敘明。
五、被告經合法傳喚無正當理由不到庭，爰不待其陳述逕行判決。
據上論斷，應依刑事訴訟法第三百六十九條第一項前段、第三百六十四條、第二百九
十九條第一項前段、第三百條，第三百七十一條、懲治盜匪條例第五條第一項第一款
、第八條，刑法第六十二條、第四十七條判決如主文。
本案經檢察官李進誠到庭執行職務。
中      華      民      國    八十九    年      五      月     十七     日
                              臺灣高等法院刑事第十一庭
                                  審判長法  官  楊  照  男
                                        法  官  楊  炳  禎
                                        法  官  王  詠  寰
右正本證明與原本無異。
如不服本判決應於收受送達後十日內向本院提出上訴書狀，其未敘述上訴之理由者並
得於提起上訴後十日內向本院補提理由書（均須按他造當事人之人數附繕本）。
                                        書記官  洪  金  堆
中      華      民      國    八十九    年      五      月     十八     日
附錄：本判決論罪科刑法條全文
懲治盜匪條例第五條第一項第一款：
有左列行為之一者，處無期徒刑或七年以上有期徒刑：
一、意圖為自己或第三人不法所有，以強暴、脅迫、藥劑、催眠術或他法，致使不能
    抗拒，而取他人之物或使其交付者。


司法院資訊處製作；財團法人民間司法改革基金會備份。
